【裁判字號】    98,上訴,2465
【裁判日期】    990225
【裁判案由】    人類免疫缺乏病毒傳染者權利保障條例
【裁判全文】
臺灣高等法院臺中分院刑事判決        98年度上訴字第2465號
上  訴  人    臺灣臺中地方法院檢察署檢察官
被      告    甲○姓名年籍均.
指定辯護人    本院公設辯護人乙○○  
上列上訴人因被告違反人類免疫缺乏病毒傳染者權利保障條例案
件，不服臺灣臺中地方法院98年度訴字第2607號中華民國98年10
月21日第一審判決（起訴案號：臺灣臺中地方法院檢察署98年度
偵緝字第529號），提起上訴，本院判決如下：
    主  文
上訴駁回。
    理  由
一、本案經本院審理結果，認第一審判決以不能證明被告甲○犯
    罪而諭知無罪，核無不當，應予維持，並引用第一審判決書
    所記載之理由（如附件）。
二、本件檢察官提起上訴意旨略以：(一)人類免疫缺乏病毒症候群
    俗稱愛滋病，至今仍被列為絕症，只要透過人體體液之接觸
    即有傳染之可能性，被告甲○在明知自身染患此一絕症之情
    形下，仍執意從事性工作，使不特定多數與之為性交易之男
    客在全然不知情之情形下，均可能在與甲○為性交易時因未
    做任何防護措施而不慎接觸其體液，致罹絕症，原審判決此
    一認事用法無異開啟愛滋病患亦可賣淫之漏洞，(二)依衛生署
    民國97年1月10日訂定之危險性行為範圍標準第2條之規定，
    是否屬於危險性行為，須經醫學上評估，原審判決並未函詢
    衛生主管機關之意見即為此認定，似嫌率斷，(三)臺北市性病
    防治所將戴保險套或隔膜之口交、肛交、陰道交，列為低危
    險性之性行為，聯合國愛滋病規劃署在2003年的一篇報告也
    同樣證實，依賴保險套防止愛滋病毒是危險的，凡此均證明
    徒憑保險套並不足以隔絕後天免疫缺乏病毒之傳染，自難認
    愛滋病感染者與男客為性交易時使用保險套即非從事危險性
    行為。因認原審判決認事用法尚有研求之餘地，而提起上訴
    請求撤銷原審判決，更為適當合法之判決。
三、按犯罪事實應依證據認定之，無證據不得認定犯罪事實；又
    不能證明被告犯罪者，應諭知無罪之判決。刑事訴訟法第15
    4條第2項、第301條第1項分別定有明文。次按人類免疫缺乏
    病毒傳染防治及感染者權益保障條例第21條規定：「明知自
    己為感染者，隱瞞而與他人進行危險性行為或有共用針具、
    稀釋液或容器等之施打行為，致傳染於人者，處5年以上20
    年以下有期徒刑。前項未遂犯罰之。危險性行為之範圍，由
    中央主管機關參照世界衛生組織相關規定訂定之」；另行政
    院衛生署於97年1月10日以署授疾字第0960001319號令訂定
    發布之「危險性行為之範圍標準」第2條規定：「危險性行
    為之範圍，指未經隔絕器官黏膜或體液而直接接觸，醫學上
    評估可能造成人類免疫缺乏病毒感染之性行為」。
四、經查，本件被告甲○明知自己感染人類免疫缺乏病毒，而於
    97年3月6日下午4時許，在臺中市○○○○街107號701室內，
    隱瞞自己染有人類免疫缺乏病毒，而與B男（真實姓名詳卷
    ）使用保險套為性交行為等情，乃本件檢察官起訴之事實，
    且經被告甲○自始坦承不諱，並經證人B男於警詢中證述明確
    ，復有已拆開之保險套包裝袋一個扣案可證。足徵被告甲○
    與B男從事本件性交行為時，有使用保險套。而按一般不甚
    瞭解人類免疫缺乏病毒傳染途徑之人，對該病症大多聞之心
    生畏懼，致使感染該病症之人因恐遭人排斥或歧視，而難以
    向人啟口坦白，是以患有此病症者有無將該病毒傳染給他人
    之故意，非能僅因其隱瞞未予告知即予非難，而應就其客觀
    行為綜合判斷。今被告甲○若有意將愛滋病毒藉由性行為傳
    染給B男，或認為即使傳染給B男也不違背其本意，則其於與
    B男性交時，自不可能使用保險套。雖然保險套或許不是百
    分之百的保險，惟於無其他更保險之替代方法前，究非能因
    此剝奪患有此病症者以使用保險套之方式與他人為性交之權
    利。又「危險性行為之範圍標準」第2條規定：「危險性行
    為之範圍，指未經隔絕器官黏膜或體液而直接接觸，醫學上
    評估可能造成人類免疫缺乏病毒感染之性行為」，可知所謂
    「危險性行為」，主要是「未經隔絕器官黏膜或體液而直接
    接觸」，且該接觸方式經「醫學上評估可能造成人類免疫缺
    乏病毒之感染」。而被告甲○與B男為性交行為時，既已使用
    保險套，亦即已為「隔絕器官黏膜或體液之直接接觸」之動
    作，自與該條規定之要件不符。
五、綜上，本院認甲○意圖營利而與B男為性交易之行為，固違反
    社會秩序維護法之規定，惟被告甲○既有為防護措施，即難
    遽令其負人類免疫缺乏病毒傳染防治及感染者權益保障條例
    第21條之罪責。原審以不能證明被告甲○犯罪為由，諭知被
    告甲○為無罪之判決，並無不合。檢察官上訴意旨，仍執前
    詞指摘原審判決不當，提起上訴，為無理由，應予駁回。
據上論斷，應依刑事訴訟法第373條、第368條，判決如主文。
本案經檢察官簡文鎮到庭執行職務。
中    華    民    國    99    年    2     月    25    日
            刑事第七庭    審判長法  官  林  榮  龍
                                法  官  張  惠  立
                                法  官  李  秋  娟
以上正本證明與原本無異。
如不服本判決應於收受送達後十日內向本院提出上訴書狀，其未
敘述上訴理由者，並得於提起上訴後十日內向本院補提理由書狀
（均須按他造當事人之人數附繕本）「切勿逕送上級法院」。

                                書記官  詹  錫  朋 

中    華    民    國    99    年    2     月    25    日

司法院資訊處製作；財團法人民間司法改革基金會備份。
